臺灣高等法院交通事件裁定　　　　　　　94年度交抗字第97號
　　抗　告　人
　　即受處分人　甲○○
上列抗告人因違反道路交通管理處罰條例案件，不服臺灣板橋地
方法院中華民國93年12月31日裁定（93年度交聲字第1060號），
提起抗告，本院裁定如下：
    主  文
抗告駁回。
    理  由
一、抗告意旨略以：(一)觀諸原審裁定理由三所載，道路交通管理
    處罰條例第三條第八款規定，汽車包括機車，而理由四所載
    「．．．在無禁止迴轉路口，以異議人之主張，機車駕駛人
    豈非均可直接行駛至路口道路內側，與汽車爭道迴轉，二段
    式左轉之規範道路行車秩序及駕駛人安全之意旨必將蕩然無
    存」，則上開條例既稱，汽車包括機車，在車道無禁行機車
    之標誌，路口亦無禁止迴轉標誌，抗告人應可迴轉，然竟被
    告發。抗告人係迴轉而非左轉，原審認抗告人係違規左轉，
    實有違誤。(二)我國法規並未規定迴轉須二段式左轉始得為之
    ；又本案路口並無禁止迴轉標誌，抗告人迴轉之，卻被以不
    遵守左轉被告發，此悖於法令，為此提起抗告云云。
二、原處分意旨略以：異議人即受處分人甲○○於民國九十三年
    七月六日下午二時三十分許，騎乘車號ＣＮＷ－一七九號重
    型機車，行經臺北縣中和市○○路、中山路交岔路口，因在
    多車道由外側迴轉（裁決書誤認為在多車道右轉彎，不先駛
　　入外側車道）之違規，為臺北縣政府警察局中和分局以北縣
　　警交字第Ｃ00000000號通知單當場舉發，爰依道路
　　交通管理處罰條例第四十八條第四款（裁決書贅載第一項）
　　規定，裁處罰鍰新臺幣六百元，並依同條例第六十三條第一
　　項第一款規定，記違規點數一點之處分。
三、按機器腳踏車行駛之車道及轉彎，應依標誌或標線之規定行
　　駛；無標誌或標線者，同向三車道以上道路，均應以兩段方
　　式進行左轉彎；單行道道路，行駛於右側車道或慢車道者，
　　應以兩段方式進行左轉彎，行駛於左側車道或慢車道者，應
　　以兩段方式進行右轉彎，道路交通安全規則第九十九條第一
　　項第三款規定甚明。次按設於實施機慢車兩段左轉路口附近
　　顯明之處，並配合劃設機慢車左轉待轉區標線之機慢車兩段
　　左轉標誌，係用以告示左轉機器腳踏車或慢車駕駛人應遵照
　　號誌指示，在號誌顯示允許直行時先行駛至右前方路口之左
　　轉待轉區等待左轉，俟該方向號誌顯示允許直行後，再行續
　　駛，以兩段方式完成左轉，道路交通標誌標線號誌設置規則
　　第六十五條定有明文，而道路交通管理處罰條例所稱之汽車
　　依該條例第三條第八款規定包括機器腳踏車，再汽（機）車
　　駕駛人轉彎時，有不依標誌、標線、號誌指示者，處二百元
　　以上六百元以下（即新臺幣六百元以上一千八百元以下）罰
　　鍰，道路交通管理處罰條例第四十八條第二款亦定有明文，
　　又汽（機）車駕駛人有第四十八條情形者，除依原條款處罰
　　鍰外，並予記違規點數一點，同條例第六十三條第一項第一
　　款亦有明定。
四、經查：本件抗告人於九十三年七月六日下午二時三十分許，
　　騎乘車號ＣＮＷ－一七九號重型機車，行經台北縣中和市○
　　○路與中山路交岔路口，違規未依兩段式左轉而逕行迴轉遭
　　警員當場舉發之事實，業據抗告人陳明在卷，並有北縣警交
　　字第Ｃ00000000號通知單影本一紙在卷可稽，自屬
　　實在。抗告人雖執前詞置辯，惟業據舉發員警表示：抗告人
　　騎乘重機車係下華中橋行駛景平路往中山路方向行駛至路口
　　時，未依標誌規定兩段式左轉，逕自由路口迴轉往華中橋（
　　即往臺北市方向），為執勤員警目睹當場予以攔停並依法掣
　　單舉發等情，業經臺北縣政府警察局中和分局調查後，以九
　　十三年八月五日中警申字第０九三００三四二一一號函覆在
　　案，亦有該書函一紙附卷可稽，核與抗告人所述情節相符，
　　顯見抗告人確係騎乘機車行駛至前揭路口處，未依標誌規定
  　兩段式左轉，逕自口直接迴轉。次查，臺北縣中和市○○路
    、中山路之交岔路口上確設有「機車兩段左轉」之標誌（詳
　　參前揭臺北縣政府警察局中和分局書函），即使該路口處未
　　駛於同向三車道以上道路，均應以兩段方式進行左轉彎；單
　　行道道路，行駛於右側車道或慢車道者，亦應以兩段方式進
　　行左轉彎，是騎乘機車行駛於前揭交岔路口處時，依規定確
　　應二段式左轉，若直接左轉，即屬不依標誌、標線、號誌指
　　示之違規。況機車二段式左轉除為維繫道路行車之秩序外，
　　更係出自機車駕駛人之安全考量所設規定，觀以迴轉本身即
　　含有左轉之性質在內，在應二段式左轉路口欲迴轉時，自應
　　參諸上開二段式左轉之規定本旨，先直行駛至右前方路口之
　　左轉待轉區等待左轉，方向號誌顯示允許直行後，續行駛至
　　右前方路口之左轉待轉區待左轉，俟方向綠燈號誌顯示後，
　　再直行，以二次兩段方式完成迴轉，若非如此，在無禁止迴
　　轉路口，以抗告人之主張，機車駕駛人豈非均可直接行駛至
　　路口道路內側，與汽車爭道迴轉，二段式左轉之規範道路行
　　車秩序及駕駛人安全之意旨必將蕩然無存，是抗告人行經該
　　路口處欲迴轉，亦應以二段式左轉為之，抗告人所辯委無足
　　採，其於前揭時間、地點，因騎乘機車不依規定兩段式左轉
　　，涉有不依標誌標線號誌指示之違規事實，堪以認定。至抗
　　告人仍執前詞，認路口未設禁止迴轉標誌，故其未違規云云
　　，然如前所述，前揭路口確設有「機車兩段左轉」之標誌，
　　且揆諸前揭道路交通標誌標線號誌設置規則及道路交通管理
　　處罰條例之規定，機器腳踏車行駛於同向三車道以上道路，
　　均應以兩段方式進行左轉彎，均如前述，是抗告人所辯，洵
　　無足採。
五、原審以原處分機關以抗告人違規事實明確，據以裁罰，固非
　　無據，惟原處分機關誤依道路交通管理處罰條例第四十八條
　　第四款裁處罰鍰新臺幣六百元，並依同條例第六十三條第一
　　項第一款記違規點數一點，其適用法條，尚有未洽；而將原
　　處分撤銷，另依道路交通管理處罰條例第四十八條第二款、
　　、同條例第六十三條第一項規定，另裁罰抗告人罰鍰新臺幣
　　六百元，並記違規點數一點，經核原裁定認事用法，尚無違
　　誤。抗告人仍執前詞指摘原裁定不當，為無理由，應予駁回
　　。
據上論結，應依道路交通管理處罰條例第八十九條，刑事訴訟法第
四百十二條，裁定如主文。
中　　華　　民　　國　　94　　年　　2 　　月　　18　　日
                  交通法庭審判長法  官  陳貽男
                                法  官  許仕楓
                                法  官  李世貴
以上正本證明與原本無異。
不得再抗告。
                                書記官  魏汝萍
中　　華　　民　　國　　94　　年　　2 　　月　　18　　日
